臺灣高等法院高雄分院刑事判決　　　　　　　　　　九十一年度交上易字第八號
　　上　訴　人　臺灣高雄地方法院檢察署檢察官
　　上　訴　人
　　即　被　告　丙○○
右上訴人等因被告過失傷害案件，不服臺灣高雄地方法院九十年度交易字第六四九號
中華民國九十一年一月二十五日第一審判決（起訴案號：九十年度偵字第一六０三三
號），提起上訴，本院判決如左：
      主    文
上訴駁回。
      事    實
一、丙○○考領有普通小型車駕駛執照，於民國九十年四月二十七日十五時四十五分
    許，將其所有之ＶＬ—五九五七號（起訴書誤載為ＶＬ—五九七五號）自小客車
    停放在高雄市苓雅區○○○路路旁，靠近該路第三二八巷口附近之停車格內，欲
    開駕駛座旁車門下車時，理應注意汽車停車向外開啟車門時，應注意行人、車輛
    ，並讓其先行，且當時天候晴朗，視線良好之情形下，又無不能注意之情事，竟
    疏未注意讓車輛、行人先行，即貿然開啟車門，適有乙○○騎乘腳踏車行經其車
    旁，見狀已閃避不及，因而擦撞上開自用小客車左前車門，致乙○○人車倒地，
    並因而受有右肘肱骨內上髁骨折之傷害。
二、案經被害人乙○○訴由高雄市政府警察局苓雅分局移送臺灣高雄地方法院檢察署
    檢察官偵查起訴。
      理    由
一、訊據上訴人即被告（下稱被告）丙○○固坦承於右揭時、地因開啟車門發生擦撞
    致告訴人乙○○受傷之事實不諱，惟矢口否認有何過失犯行，辯稱：伊當時有看
    後視鏡，確定後方無來車，才開啟車門，告訴人應係由伊車正後方切出，才撞到
    伊車門云云。惟查：
  (一)右揭事實已據告訴人於警訊及原審法院調查時到庭指述：「我騎腳踏車已經過被
    告自小客車後門車門，被告才突然把車門打開，撞到我的腳踏車前輪。」等語綦
    詳，並有阮綜合醫院出具之驗傷診斷證明書及警繪車禍現場簡圖附卷可佐。
  (二)被告辯稱：「我當時打開車門要下車時候，告訴人才騎過來。我是車門之一角，
    已經打開之內側邊緣去撞到告訴人之腳踏車」（見原審卷第四十六頁），復辯稱
    ：「是告訴人自已不小心撞上我的車門，我有注意後方，我開車門後，還有注意
    後方，沒有馬上下車，轉身拿皮包，我認為自己沒有過失」（見原審卷第五十八
    頁），再於本院辯稱：「我開門的時候，我聽到聲音，我有把車門拉回來，但是
    他已經沒有辦法閃躲」（見本院卷九十一年四月十七日審判筆錄），是被告關於
    當時情境之陳述並不一致，故其辯稱係告訴人自行衝撞已開車門乙節，是否可信
    ，即非無疑。又據其於本院稱開車門時有聽到聲音，並將車門拉回等情觀之，顯
    係告訴人已逼近被告車身，被告方突然打開車門，致使告訴人驚叫，且因被告係
    突然開車門，方有可能於此時刻將車門拉回，益徵告訴人指訴之情節，應為可信
    。被告雖又辯稱：依告訴人倒臥位置及被告左前車門並無擦撞痕跡觀之，足認告
    訴人受傷非因被告突開車門所致云云，惟告訴人倒臥之處，除考量被告開車門所
    產生之反射力外，仍因斟酌告訴人騎乘腳踏車之速度及因遇突發狀況煞閃所產生
    之阻力等因素，尚難僅憑告訴人倒臥之處，即逕認告訴人指訴與事實不符；又肇
    事後被告因趕時間而迅速將車子駛離現場之事實，為其所自承，故被告車子是否
    有擦撞痕跡及擦撞部位為何﹖業據證人即處理本案之警員梁楚弦證稱已無法判斷
    在卷；且縱令被告之小客車之車門外側並無擦撞痕跡，但以告訴人係騎乘腳踏車
    ，祇要被告打開車門時稍為碰及告訴人或告訴人之腳踏車，即足以讓告訴人人車
    倒地而受傷，被告仍不能執為有利之辯解。是被告上開辯解顯係事後卸責之詞，
    洵非可採。
  (三)按汽車停車向外開啟車門時，應注意行人、車輛，並讓其先行，道路交通安全規
    則第一百十二條第一項第十五款定有明文。而被告考領有普通小型車駕駛執照，
    理應對上開規定知之甚詳，駕車時應注意上揭規定並確實遵守之，當時天候晴朗
    、視線良好，並無任何不能注意之情事，竟疏未注意為之，而貿然開啟車門，致
    擦撞告訴人所騎乘之腳踏車，被告具有過失，甚為明確。且被告前揭之過失行為
    ，與告訴人所受傷害間復有相當之因果關係，自應負過失罪責。
  綜上所述，本件事證明確，被告之犯行堪以認定。
二、核被告所為係犯刑法第二百八十四條第一項前段之過失傷害罪。原審以被告罪證
    明確，適用刑法第二百八十四條第一項前段、第四十一條第一項，罰金罰鍰提高
    標準條例第一條前段、第二條規定，審酌被告過失程度，所生之危害，犯罪後否
    認犯行之態度、告訴人所受傷害不輕、迄今尚未與告訴人達成民事上和解賠償告
    訴人損失等一切情狀，量處有期徒刑三月，並諭知易科罰金之折算標準。認事用
    法核無違誤，量刑亦稱妥適，被告上訴否認犯行，並請求宣告緩刑，及甲訴人循
    告訴人之請求，上訴指摘原判決量刑過輕，均無理由，應予駁回。
據上論結，應依刑事訴訟法第三百六十八條，判決如主文。
本案經檢察官彭南雄到庭執行職務。
中    華    民    國     九十一     年       四       月      三十      日
                              臺灣高等法院高雄分院刑事第二庭
                                  審判長法官  曾永宗
                                        法官  郭玫利
                                        法官  邱永貴
右正本證明與原本無異。
不得上訴。
                                      書記官  梁雅華
中    華    民    國     九十一     年       五       月      六        日
附錄：本判決論罪科刑法條：
刑法第二百八十四條第一項前段
因過失傷害人者，處六月以下有期徒刑、拘役或五百元以下罰金。
                                                                        Ｋ
